臺灣臺北地方法院刑事判決　　　　　　 99年度交訴字第139號
公　訴　人　臺灣臺北地方法院檢察署檢察官
被　　　告　林志勝
上列被告因業務過失致死案件，經檢察官提起公訴（99年度偵字
第20209號），本院判決如下：
    主  文
林志勝從事業務之人，因業務上之過失致人於死，處有期徒刑陸
月，如易科罰金，以新臺幣壹仟元折算壹日。
    事  實
一、緣林志勝原於首都客運股份有限公司（下稱首都客運公司）
    擔任司機，以駕駛營業大客車載送乘客為業，係從事駕駛業
    務之人。於民國99年3月14日15時許，駕駛車號431-FB號營
    業大客車，沿臺北市○○○路由西向東方向行駛，至安和路
    口時欲左轉彎，明知汽車行經行人穿越道，遇有行人穿越時
    ，無論有無交通指揮人員指揮或號誌指示，均應暫停讓行人
    先行通過。而依當時為天候晴，日間自然光線，道路路面狀
    況乾燥，無缺陷，無障礙物，且視距良好之市區○○道路，
    並無不能注意之情況，竟未於行近行人穿越道前減速慢行，
    並暫停讓行人先行通過而貿然左轉，適有劉昌華自臺北市○
    ○○路由東向西方向穿越行人穿越道，林志勝因而煞避不及
    ，致大客車左後輪不慎壓碾劉昌華，致其受傷倒地，因而受
    有兩小腿開放性骨折之傷害，經送往國泰綜合醫院治療，99
    年4月15日進入恆愛老人養護所安養，至同年5月16日23時30
    分許，發生呼吸急促、意識不清之情，雖經送往台北市立萬
    芳醫院救治，仍因骨折引起下肢靜脈血栓，造成肺動脈栓塞
    症於翌日（17日）凌晨1時55分不治死亡。林志勝於肇事後
    ，在有偵查犯罪職權之機關尚不知何人為肇事者前，於臺北
    市政府警察局大安分局交通分隊警員高水龍前往現場處理時
    ，主動向警員高水龍承認駕車肇事而自首接受裁判。
二、案經臺灣臺北地方法院檢察署檢察官相驗後自動檢舉偵查起
    訴。
    理  由
壹、證據能力
  (一)按被告以外之人於審判外之言詞或書面陳述，除法律有規定
    者外，不得作為證據；法院或檢察官得囑託醫院、學校或其
    他相當之機關、團體為鑑定，或審查他人之鑑定，並準用第
    203條至第206條之1規定；其須以言詞報告或說明時，得命
    實施鑑定或審查之人為之，刑事訴訟法第159條第1項、第20
    8條第1項分別定有明文。是法院或檢察官依刑事訴訟法第20
    8第1項之規定，囑託鑑定機關所出具之鑑定報告，應屬刑事
    訴訟法第206條第1項之鑑定報告，為傳聞法則之例外。本件
    卷附之法醫研究所鑑定報告書，係法醫研究所依檢察官授權
    囑託執行鑑定職務所出具之書面鑑定報告，依刑事訴訟法第
    159條第1項及同法第208條第1項準用同法第206條第1項之規
    定，係屬傳聞法則之例外，自得作為證據。
  (二)按被告以外之人於審判外之陳述，雖不符刑事訴訟法第159
    條之1、159條之2、159條之3、159條之4等規定，而經當事
    人於審判程序同意作為證據，法院審酌該言詞陳述或書面陳
    述作成時之情況，認為適當者，亦得為證據。當事人、代理
    人或辯護人於法院調查證據時，知有第159條第1項不得為證
    據之情形，而未於言詞辯論終結前聲明異議者，視為有前項
    之同意，刑事訴訟法第159條之5定有明文。本案當事人就下
    述其餘證據方法之證據能力，於言詞辯論終結前均未異議，
    而經本院審酌各該證據方法之作成時，並無其他不法之情狀
    ，均適宜為本案之證據，依刑事訴訟法第159條之5之規定，
    有證據能力。
貳、實體部分
一、訊據被告林志勝坦承駕駛營業大客車與被害人劉昌華發生事
    故，造成劉昌華受有兩小腿開放性骨折之傷害，惟辯稱：被
    害人當時並非行走於行人穿越道上，且被害人後來從醫院轉
    送至養護所照護，顯見被害人已度過危險期，被害人血栓可
    能引發肺栓塞之任何症狀，養護所之醫護人員，理應有處理
    之專業能力，對於被害人死亡之結果與車禍間之因果關係有
    疑問，應僅有業務過失傷害之責任云云，惟查：
  (一)被告於前開時、地，駕駛車號431-FB號營業大客車，行台北
    市○○○路由西向東方向行駛，至安和路口時欲左轉彎，與
    被害人發生事故，致被害人受有兩小腿開放性骨折之傷害，
    業據被告坦承在卷，核與證人即被告所駕駛營業大客車之乘
    客劉芳媛於偵查時之證述相符（見99年度偵字第20209號偵
    查卷第6頁），且有臺北市政府警察局大安分局道路交通事
    故現場圖、交通事故談話紀錄表、道路交通事故調查報告表
    (一)、(二)、道路交通事故補充資料表、現場照片、初步分析研
    判表在卷可稽（見99年度相字第366號偵查卷第41至48頁、
    第52至54頁）。
  (二)而被害人劉昌華確因本件車禍，於99年3月14日受有兩小腿
    開放性骨折之傷害，經救護車送往國泰綜合醫院急救，於99
    年4月15日轉進恆愛老人養護所安養，於99年5月16日23時30
    分許發生呼吸急促、意識不清之情，經送往台北市立萬芳醫
    院救治，仍因骨折引起下肢靜脈血栓，造成肺動脈栓塞症於
    99年5月17日凌晨1時55分不治死亡，此有恆安養護所送醫紀
    錄單、護理紀錄、病歷、台北市立萬芳醫院診斷證明書、國
    泰綜合醫院急診護理紀錄、醫院診療照片、臺灣臺北地方法
    院檢察署相驗屍體證明書、檢驗報告書、相驗筆錄，並有法
    務部法醫研究所解剖報告書、鑑定報告書附卷足憑（見99
    年度相字第366號偵查卷第10至15頁、第18至21頁、第31至
    40頁、第55至58頁背面、第187至192頁、217至226頁），堪
    以採信。
  (三)被告所駕駛營業大客車於前開時間地點不慎撞及行經行人穿
    越道之行人劉昌華之事實，業據證人劉芳媛於警詢時證稱：
    我看到前方另一部公車轉過，有一行人（指劉昌華）正沿路
    口北側行人穿越道東側往西穿越道路，我乘坐的公車在左轉
    時慢慢行駛，該行人剛好左過公車左側時，公車也經過行人
    後方繼續行駛，此時車後乘客大喊撞到人了，公車才立即停
    車查看，我也下車看到該行人身體已被公車左後輪輾及而肇
    事等語等語明確（見前揭偵查卷第46頁），被告對於證人劉
    芳媛前揭證述之證據能力並不爭執，其空言辯稱並非在行人
    穿越道壓到被害人云云，已不足採。又經法醫解剖鑑定結果
    ，被害人明顯有左肺栓塞症，造成右心室擴張，研判引起急
    性右心衰竭，最後因急性呼吸和循環衰竭而致猝死。經檢查
    栓子的來源最可能來自骨折手術上石膏，而長期臥床的被害
    人下肢深層靜脈，解剖時亦於右小腿深層靜脈證實有血栓，
    研判血栓脫落後隨血流運行，通過右心後阻塞左肺動脈造成
    後續的變化。因死者雙腳骨折是與公車發生交通事故所造成
    ，交通事故是肺動脈栓塞的導因，鑑定結果為被害人因行人
    與公車交通事故，致雙腳骨折、長期臥床，引起下肢靜脈血
    栓，造成肺動脈栓塞症，最後因急性呼吸和循環衰竭而死亡
    ，此有法務部法醫研究所99醫鑑字第0991101903號鑑定報告
    書在卷可參（前揭前偵查卷第221至226頁），足見被害人確
    因遭到被告所駕駛公車左後輪輾壓，導致兩小腿受有開放性
    骨折、長期臥床，引起下肢靜脈血栓，造成肺動脈栓塞症，
    因而死亡，是被害人劉昌華之死亡結果與被告之行為間具有
    相當因果關係甚明。被告辯稱本件車禍並未因而造成被害人
    死亡結果云云，亦非可採。
  (四)按汽車行經行人穿越道，遇有行人穿越時，無論有無交通指
    揮人員指揮或號誌指示，均應暫停讓行人先行通過，道路交
    通安全規則第103條第2項定有明文。依證人劉芳媛前揭警詢
    之證述及卷附之道路交通事故現場圖所示，本件被告為營業
    用大客車駕駛人，於上開時間、地點，駕駛營業大客車，行
    經臺北市○○○路及安和路口時，本應遵守前揭道路交通安
    全規則之規定，且依當時為天候晴，日間自然光線，道路路
    面狀況乾燥，無缺陷，無障礙物，且視距良好之市區○○道
    路，並無不能注意之情況，竟未於行近行人穿越道前減速慢
    行，並暫停讓行人先行通過，致使其所駕駛之上開營業大客
    車左後車輪撞擊行經行人穿越道上之行人即被害人劉昌華，
    致使劉昌華受有雙腿開放性骨折，嗣並因此而死亡，其對
    本件事故之發生具有過失，且被害人死亡結果與被告之過失
    間具有因果關係，均堪認定。被告辯稱僅具業務過失傷害罪
    責云云，並非可採。
  (五)從而，本件事證明確，被告業務過失致死之犯行，洵堪認定
    ，應予依法論處。
三、核被告所為，係犯刑法第276條第2項之業務過失致死罪。被
    告為汽車駕駛人，行經行人穿越道不依規定讓行人優先通行
    ，因而致被害人劉昌華死亡，依法應負刑事責任，應依道路
    交通管理處罰條例第86條第1項規定，加重其刑至二分之一
    。又被告於肇事後，於未被有偵查犯罪職權之機關或公務員
    發覺前，向到場處理之員警承認其為肇事人等事實，此有自
    首情形紀錄表在卷可參，核與刑法第62條前段之自首要件相
    符，爰依法減輕其刑，並依法先加後減之。爰審酌被告並無
    前科，素行良好，此有臺灣高等法院被告前案紀錄表一份在
    卷可憑，其從事營業大客車駕駛業務之人，對於交通規則應
    注意之義務，應高於普通一般人，竟未能善盡駕駛注意義務
    ，導致被害人劉昌華因而喪失寶貴之生命、本件車禍肇事之
    情節、肇事致被害人所受之傷勢並因而致死之結果、過失行
    為與致死結果間之關連性強度，被告犯後坦承其過失行為，
    否認造成被害人死亡之結果；又被害人劉昌華為退伍榮民，
    在台並無親屬，首都客運公司事後先代被告為被害人支出醫
    療、看護及日常生活、喪葬費用，被告則立據還款履約保證
    書，承諾返還首都客運公司代墊之上述費用，有還款履約保
    證書、看護費用證明單、醫療費用收據養護費用收據、喪葬
    費用明細表及日常生活發票等附卷可憑等一切情狀，量處如
    主文所示之刑，並諭知易科罰金之折算標準。
據上論斷，應依刑事訴訟法第299條第1項前段，道路交通管理處
罰條例第86條第1項，刑法第276條第2項、第62條前段、第41條
第1項前段，刑法施行法第1條之1，判決如主文。
本案經檢察官郭郁到庭執行職務。
中    華    民    國   100    年    3     月    11    日
                  刑事第七庭    審判長法  官  林庚棟
                                      法  官  林勇如
                                      法  官  章曉文
以上正本證明與原本無異。
如不服本判決應於收受送達後10日內向本院提出上訴書狀，並應
敘述具體理由；其未敘述上訴理由者，應於上訴期間屆滿後20日
內向本院補提理由書（均須按他造當事人之人數附繕）「切勿逕
送上級法院」。
                                      書記官  林義盛
中    華    民    國   100    年    3     月    11    日
附錄本案論罪法條
中華民國刑法第276條
因過失致人於死者，處2年以下有期徒刑、拘役或2千元以下罰金
。
從事業務之人，因業務上之過失犯前項之罪者，處5年以下有期
徒刑或拘役，得併科3千元以下罰金。